【裁判字號】    95,訴,1590
【裁判日期】    950807
【裁判案由】    毒品危害防制條例
【裁判全文】
臺灣板橋地方法院刑事判決              95年度訴字第1590號
公  訴  人  臺灣板橋地方法院檢察署檢察官
被      告  甲○○
                    （另案於臺灣宜蘭監獄執行中）
上列被告因違反毒品危害防制條例案件，經檢察官提起公訴（95
年度毒偵字第3336號），被告於準備程序中為有罪之陳述，經本
院合議庭裁定由受命法官進行簡式審判程序獨任審理，本院判決
如下：
    主  文
甲○○連續施用第一級毒品，累犯，處有期徒刑壹年。
    事  實
一、甲○○曾於民國八十六年間，因肅清煙毒條例案件，經本院
    以八十六年訴字第一四五六號判處有期徒刑三年一月，經上
    訴後，由臺灣高等法院於八十七年二月二十六日以八十七年
    上訴字第一一一號判決上訴駁回確定，並於入監執行後，於
    八十八年十一月一日縮短刑期假釋交付保護管束，而於九十
    年五月四日保護管束期滿而縮刑期滿執行完畢；又於九十一
    年間，因施用第一級毒品、第二級毒品案件，經本院於九十
    二年十一月十七日以九十二年訴字第三八三號分別判處有期
    徒刑九月、五月，並定應執行為有期徒刑一年，而於九十三
    年十二月三十一日縮刑期滿執行完畢。另於九十年間，因施
    用毒品案件，經本院以九十年度毒聲字第四七一號裁定送強
    制戒治，於九十一年一月三十日期滿釋放。詎其仍不知悔改
    ，於前揭強制戒治執行完畢釋放後五年內，竟基於施用第一
    級毒品海洛因之概括犯意，自九十四年十二月三十一日許起
    至九十五年三月三十日止，連續在臺北縣鶯歌鎮○○路一三
    八巷三之二號四樓租屋處，以將海洛因摻水以針筒注射血管
    或摻入香煙之方式，施用第一級毒品海洛因多次。嗣於九十
    五年三月二十一日下午三時許，為警在上揭租屋處查獲，經
    採驗尿液，而查悉上情。
二、案經臺北縣政府警察局三峽分局移送臺灣板橋地方法院檢察
    署檢察官偵查起訴。
    理  由
一、按除被告所犯為死刑、無期徒刑、最輕本刑為三年以上有期
    徒刑之罪或高等法院管轄第一審案件者外，於第一次審判期
    日前之準備程序進行中，被告先就被訴事實為有罪之陳述時
    ，審判長得告知被告簡式審判程序之旨，並聽取當事人、代
    理人、辯護人及輔佐人之意見後，裁定進行簡式審判程序，
    刑事訴訟法第二百七十三條之一第一項定有明文。經核本件
    被告甲○○所犯係死刑、無期徒刑、最輕本刑為三年以上有
    期徒刑以外之罪，其於準備程序中就被訴事實為有罪之陳述
    ，經法官告知簡式審判程序之旨，並聽取公訴人及被告之意
    見後，本院合議庭認宜進行簡式審判程序，爰依首揭規定合
    議裁定由受命法官獨任進行簡式審判程序，合先敘明。
二、上揭事實，業據被告甲○○坦承不諱（見本院卷第四十頁）
    ，且其於上揭時地為警查獲時所採取之尿液，經送請台灣檢
    驗科技股份有限公司檢驗結果，鴉片類呈陽性反應，有該公
    司九十五年四月十日報告編號CH/2006/31366 號濫用藥物尿
    液檢驗報告一紙附卷可稽，足徵被告前開自白與事實相符，
    應堪採信。被告雖坦認係自九十四年六月間起開始施用第一
    級毒品海洛因（見本院卷第四十頁），惟被告前於九十四年
    間，因施用第一級毒品案件，經本院於九十四年十二月三十
    日以九十四年訴字第二四一四號判處有期徒刑八月，並於九
    十五年二月三日判決確定之情，有臺灣高等法院被告前案紀
    錄表及上開刑事判決書各一件在卷可稽，故被告前開九十四
    年十二月三十日前之施用第一級毒品海洛因之犯行，為前開
    本院九十四年訴字第二四一四號刑事判決效力所及，本院無
    從併予審理，故認本件被告之犯罪時間為自九十四年十二月
    三十一日起至九十五年三月三十日止，亦併予敘明。又被告
    於九十年間，因施用毒品案件，經本院以九十年度毒聲字第
    四七一號裁定送強制戒治，於九十一年一月三十日期滿釋放
    ，有前開臺灣高等法院被告前案紀錄表一件在卷可憑，是被
    告顯係於強制戒治期滿後五年以內再施用第一級毒品海洛因
    。本件事證明確，被告上開犯行洵堪認定。
三、查被告行為後，刑法業於九十四年二月二日修正公布，九十
    五年七月一日起施行，其中與本件有關部分之第二條、第五
    十六條、第四十七條均已修正。按「行為後法律有變更者，
    適用行為時之法律，但行為後之法律有利於行為人者，適用
    最有利於行為人之法律」，修正後刑法第二條第一項定有明
    文。此條規定係規範行為後法律變更所生新舊法比較適用之
    準據法，本身尚無新舊法比較之問題，於新法施行後，應一
    律適用新法第二條第一項之規定，為「從舊從輕」之比較，
    先予敘明。再按本次法律變更，比較時應就罪刑有關之共犯
    、未遂犯、想像競合犯、牽連犯、連續犯、結合犯，以及累
    犯加重、自首減輕暨其他法定加減原因（如身分加減）與加
    減例等一切情形，綜其全部罪刑之結果而為比較（最高法院
    九十五年五月二十三日九十五年度第八次刑事庭會議決議參
    照）。茲就本件新舊法比較結果敘述如下：
  (一)被告行為後，刑法第五十六條連續犯之規定，業於九十四年
    一月七日修正公布刪除，並於九十五年七月一日施行，則被
    告之犯行，因行為後新法業已刪除連續犯之規定，此刪除雖
    非犯罪構成要件之變更，但顯已影響行為人刑罰之法律效果
    ，自屬法律有變更，依新法第二條第一項規定，比較新、舊
    法之結果，仍應適用較有利被告之行為時即舊法論以連續犯
    。
  (二)關於被告累犯之問題，修正前刑法第四十七條規定「受有期
    徒刑之執行完畢，或受無期徒或有期徒刑一部之執行而赦免
    後，五年以內再犯有期徒刑以上之罪者，為累犯，加重本刑
    至二分之一」，而修正後之刑法第四十七條第一項則規定「
    受徒刑之執行完畢，或一部之執行而赦免後，五年以內故意
    再犯有期徒刑以上之罪者，為累犯，加重本刑至二分之一」
    ，比較新舊法之結果，舊法對於被告並無不利。
  (三)綜此，連續犯、累犯規定以舊法較有利於被告，爰依整體比
    較之結果，依修正後刑法第二條第一項前段之規定，適用行
    為時之舊法處斷。
四、查海洛因係毒品危害防制條例第二條第二項所稱之第一級毒
    品，不得持有、施用，被告竟持之以施用，核其所為，係犯
    毒品危害防制條例第十條第一項之施用第一級毒品罪。被告
    先後多次施用海洛因犯行，時間緊接、手法及罪名均同，顯
    係基於概括犯意而為之，應依修正前刑法第五十六條連續犯
    之規定，論以一罪，並加重其刑。其先後多次持有海洛因，
    亦係基於概括之犯意，本應以連續持有論，惟其持有後，進
    而施用，其多次持有海洛因行為應被其施用之行為所吸收，
    不另論罪。又被告曾於八十六年間，因肅清煙毒條例案件，
    經本院以八十六年訴字第一四五六號判處有期徒刑三年一月
    ，經上訴後，由臺灣高等法院於八十七年二月二十六日以八
    十七年上訴字第一一一號判決上訴駁回確定，並於入監執行
    後，於八十八年十一月一日縮短刑期假釋交付保護管束，而
    於九十年五月四日保護管束期滿而縮刑期滿執行完畢；又於
    九十一年間，因施用第一級毒品、第二級毒品案件，經本院
    於九十二年十一月十七日以九十二年訴字第三八三號分別判
    處有期徒刑九月、五月，並定應執行為有期徒刑一年，而於
    九十三年十二月三十一日縮刑期滿執行完畢，亦有前開臺灣
    高等法院被告前案紀錄表一件可按，其於受有期徒刑之執行
    完畢後，五年內再犯本件有期徒刑以上之罪，為累犯，應依
    新修正前之刑法第四十七條規定依法加重其刑，並遞加之。
    爰審酌被告有施用毒品犯罪前科，已如前述，素行非佳，而
    其經強制戒治後仍再犯相同罪行，顯見意志不堅，惟念其犯
    罪係戕害自身，尚未害及他人，所犯情節非重，及犯罪後承
    認犯行，態度良好等一切情狀，量處如主文所示之刑。又扣
    案之毒品一包係「甲基安非他命、搖頭丸」類反應，有臺灣
    尖端先進生技醫藥股份有限公司製造之毒品快速篩檢試劑初
    步檢驗結果一紙在卷足參，故該扣案毒品要與本件被告犯行
    無涉，爰不予宣告沒收，附此敘明。
五、又公訴人起訴事實雖未敘及被告於九十五年三月二十一日為
    警採尿前回溯二十六小時內之某時許以外之施用第一級毒品
    之犯行，惟該等事實與公訴人起訴之犯罪事實具修正前刑法
    第五十六條規定之連續犯之裁判上一罪關係，應為起訴效力
    所及，自在本院所得審理之範圍，併此敘明。
據上論斷，應依刑事訴訟法第二百七十三條之一第一項、第二百
九十九條第一項前段，毒品危害防制條例第十條第一項，刑法第
二條第一項前段、第十一條前段、修正前刑法第五十六條、第四
十七條，判決如主文。
本案經檢察官林俊儀到庭執行職務。
中    華    民    國    95    年    8     月    7     日
                  刑事第五庭    法  官   李麗珠
以上證明與原本無異。
如不服本判決，應於判決送達後10日內，向本院提出上訴狀。
                                書記官   王麗雯
中    華    民    國    95    年    8     月    7     日
附錄本判決論罪法條：
毒品危害防制條例第10條：
施用第1級毒品者，處6月以上5年以下有期徒刑。
施用第2級毒品者，處3年以下有期徒刑。


司法院資訊處製作；財團法人民間司法改革基金會備份。
